臺灣高等法院刑事判決
上　訴　人
即　被　告　甲○○
上列上訴人因違反毒品危害防制條例案件，不服臺灣基隆地方法
院95年訴字第557號，中華民國95年9月28日第一審判決（起訴案
號：臺灣基隆地方法院檢察署95年毒偵字第1333號），提起上訴
，本院審理中，檢察官移送併辦（併辦案號：臺灣基隆地方法院
檢察署95年毒偵字第1983、2010號，96年毒偵字第94號、第350
號）本院判決如下：
    主  文
原判決撤銷。
甲○○施用第一級毒品，累犯，處有期徒刑柒月。又施用第二級
毒品，累犯，處有期徒刑伍月。應執行有期徒刑拾月。
    事  實
一、甲○○前因施用毒品，經裁定並送觀察、勒戒後，認無繼續
    施用毒品之傾向，於民國（下同）90年2月2日釋放出所，並
    由臺灣基隆地方法院檢察署檢察官於90年1月31日，以90 年
    毒偵字第113號為不起訴處分確定。又因轉讓第一級毒品案
    件，經最高法院90年台上字第5721號判決有期徒刑1年6月，
    併科罰金新臺幣50,000元確定；再因施用毒品，經送觀察、
    勒戒後，認有繼續施用毒品之傾向，裁定送強制戒治（於90
    年10月24日入所戒治，91年5月9日停止戒治並付保護管束，
    91年12月12日管束期滿未經撤銷），再由臺灣基隆地方法院
    檢察署檢察官提起公訴，經臺灣基隆地方法院90年訴字第
    723號判決有期徒刑6月、4月，應執行有期徒刑8月確定。上
    開三罪，經臺灣基隆地方法院91年聲字第625號裁定應執行
    有期徒刑2年確定，併同罰金易服勞役部分，於91年5月9日
    入監執行，92年8月29日假釋出監。乃於假釋期間，又再犯
    施用毒品罪，經本院93年上訴字第1623號判決有期徒刑10
    月確定，上開假釋並經撤銷，於93年3月29日再度入監，執
    行殘刑9月14日，並接續執行上開10月有期徒刑，於94年10
    月22日縮刑期滿執行完畢。
二、詎甲○○猶不思戒除毒癮，基於施用第一級毒品海洛因之犯
    意，於95年4月26日下午5時許，在臺北縣瑞芳鎮○○路260
    號之1其住處，以將稀釋後之海洛因置入注射針筒內再持以
    施打血管之方式，施用第一級毒品海洛因。又基於施用第二
    級毒品安非他命類（安非他命暨甲基安非他命）之犯意，於
    95年4月25日中午12時，在不詳地點，將安非他命置放在自
    行組裝之玻璃球吸食器內燒烤使生霧化白煙再以口鼻吸食之
    方式，施用第二級毒品安非他命。嗣為警於95年4月27日下
    午4時20分，在臺北縣瑞芳鎮○○路27巷6號許國陞（檢察官
    另案偵辦）住處查獲，經甲○○同意而採其尿液送驗，結果
    呈嗎啡（海洛因代謝後尿液檢出成份）、甲基安非他命陽性
    反應。
三、案經基隆市警察局第四分局移送臺灣基隆地方法院檢察署檢
    察官偵查起訴。
    理  由
一、上訴人即被告甲○○有事實欄所載施用毒品經強制戒治之情
    形，有被告前案紀錄表及刑案資料查註紀錄表附卷為憑，其
    於前次強制戒治執行完畢釋放後，5年內再犯毒品危害防制
    條例第10條第1項、第2項之罪，依同條例第23條第2項之規
    定，應予依法追訴，合先敘明。
二、上揭事實業據被告於原審審理時坦承不諱；且被告為警查獲
    後所採集之尿液檢體，經基隆市警察局第四分局送請昭信科
    技顧問股份有限公司，檢驗之結果，呈嗎啡（海洛因代謝後
    尿液檢出成份）、甲基安非他命陽性反應，此有昭信科技顧
    問股份有限公司95年5月25日濫用藥物尿液檢體檢驗報告暨
    基隆市警察局第四分局毒品案件尿液編號總冊節本、基隆市
    警察局第四分局偵辦毒品案件尿液檢體委驗單在卷可憑（見
    毒偵1333號卷第20頁、第21頁、第22頁），足見被告於原審
    審理時之任意性自白，與事實相符，本件事證明確，被告犯
    行堪以認定。
三、查起訴書有記載被告施用毒品之時間，然此業據原審蒞庭檢
    察官於未變動其社會基本事實同一性之前提下，當庭更正被
    告施用第一級毒品之時間為「95年4月26日下午5時」；暨更
    正被告施用第二級毒品之時間為「95年4月25日中午12時」
    ，核此更正，亦無礙於原起訴所特定之事實。本於檢察一體
    之原則，本院當以原審蒞庭檢察官所到庭更正者，為起訴所
    指之犯罪時間。
四、核被告甲○○所為，係犯毒品危害防制條例第10條第1項、
    第2項之施用第一級毒品罪及施用第二級毒品罪。被告分別
    非法持有第一級毒品海洛因及第二級毒品安非他命類，進而
    施用，其分別持有海洛因及安非他命類之低度行為，分別為
    施用第一級毒品及施用第二級毒品之高度行為所吸收，均不
    另論罪。再被告所犯上開二罪間，犯意各別，罪名不同，應
    分論併罰。查被告前有如事實欄所載之犯罪科刑執行情形，
    有本院被告前案紀錄表1份在卷可稽（見本院卷第12頁至第
    17頁），被告於受有期徒刑執行完畢後5年內再犯本件有期
    徒刑以上之施用第一級毒品、施用第二級毒品罪，不論依修
    正前之刑法第47條，或修正後之刑法第47條第1項之規定，
    均構成累犯，對被告而言並無有利或不利之情形，即應適用
    現行法均論以累犯，並均加重其刑。（參見最高法院95年第
    21 次刑事庭會議決議）。
五、按在刑法修正前，有關施用毒品之犯行，均依連續犯論處，
    但在新刑法於95年7月1日施行之後，新刑法已廢除連續犯之
    規定，如在新刑法施行後，除有接續犯之情形外，應個別論
    罪，已無將95年7月1日以後之犯行，適用連續犯（或集合犯
    ）論以一罪之餘地，原審對被告論罪科刑，固非無見，惟起
    訴書並未起訴被告於95年7月6日下午6時50分，因另案在臺
    北縣瑞芳鎮○○路○段25號被查獲所供述之犯行，即被告於
    95年7月1日以後施用毒品之犯行與在95年6月30日前之犯行
    並無何連續犯或集合犯關係之可言，乃原審認被告於95年7
    月1日後至同月7日之犯行（即臺灣基隆地方法院檢察署以95
    年毒偵字第1625號案，被告施用毒品之犯行），與起訴部分
    ，有集合犯之關係，併予審判，容有未洽。被告提起上訴，
    並未指摘原判決有何不當，惟原判決既有可議，應予撤銷改
    判，審酌被告犯罪之動機、吸食頻率、曾有施用毒品之前科
    仍不知戒除，惟慮及其犯後坦承犯行、所犯乃戕害自己身心
    健康，尚未危及他人等一切情狀，分別判決有期徒刑7月及
    有期徒刑5月。
六、再刑法第51條業已修正公布，並於95年7月1日施行，修正前
    刑法第51條規定：「數罪併罰，分別宣告其罪之刑，依左列
    各款定其應執行者：」其中第5款規定：「宣告多數有期徒
    刑者，於各刑中之最長期以上，各刑合併之刑期以下，定其
    刑期。但不得逾二十年。」修正後刑法第51條第5款規定：
    「宣告多數有期徒刑者，於各刑中之最長期以上，各刑合併
    之刑期以下，定其刑期。但不得逾三十年。」比較結果，修
    正後刑法並非較有利於行為人，依刑法第2條第1項前段之規
    定，仍應依修正前刑法，定其應執行之刑。爰定其應執行刑
    為有期徒刑10月。
七、被告經合法傳喚，無正當理由不到庭，爰不待其陳述，逕行
    判決，併此敘明。
八、檢察官移送併辦略以（95年毒偵字第1983號、2010號，96年
    毒偵字第94號、第350號、第576號），被告自95年7月4日起
    至96年2月10日多次被查獲，經採尿檢驗，均有嗎啡及安非
    他命陽性反應，認此多次犯行與本件（95年毒偵字第1333號
    ）有集合犯之關係，應併案審理云云。惟被告於新刑法施行
    之後，施用毒品之犯行，與其在新刑法施行前之犯行，無裁
    判上一罪關係，前已敘明，本院無從併案審理，檢察官移送
    併辦部分，應退由檢察官另行處理，亦併此敘明。
據上論斷，應依刑事訴訟法第369條第1項前段、第364條、第299
條第1項前段、第371條，毒品危害防制條例第10條第1項、第2項
，刑法第11條前段、第2條第1項前段、刑法第47條、修正前刑法
第51條第5款，判決如主文。
本案經檢察官張秋雲到庭執行職務。
中　　華　　民　　國　　96　　年　　3　　月　　27     日
                  刑事第十一庭審判長法  官  張連財
                          　  　　　法　官  楊照男
　　                                法  官  林明俊
以上正本證明與原本無異。
施用第一級毒品部分如不服本判決，應於收受送達後10日內向本
院提出上訴書狀，其未敘述上訴之理由者並得於提起上訴後10日
內向本院補提理由書（均須按他造當事人之人數附繕本）。
施用第二級毒品部分不得上訴。
  　                                書記官  蕭詩穎
中　　華　　民　　國　　96　　年　　3 　　月　　29　　日
附錄本案論罪科刑法條全文：
毒品危害防制條例第10條
施用第一級毒品者，處6月以上5年以下有期徒刑。
施用第二級毒品者，處3年以下有期徒刑。
